臺北高等行政法院判決
　　　　　　　　　　　　　　　　　　 95年度訴字第01660號
　　　　　　　　　　　　　　　.
原　　　告　甲○○
被　　　告　財政部
代　表　人　乙○○部長）住同.
訴訟代理人　戊○○
　　　　　　丁○○
　　　　　　丙○○
上列當事人間因限制出境事件，原告不服行政院中華民國95年3
月20日院臺訴字第0950082785號訴願決定，提起行政訴訟。本院
判決如下：
　　主  文
原告之訴駁回。
訴訟費用由原告負擔。
　　事  實
一、事實概要：緣原告欠繳民國（下同）94年土地增值稅（含滯
    納金及滯納利息）計新臺幣（下同）2,993,543 元，經嘉義
    市稅捐稽徵處依限制欠稅人或欠稅營利事業負責人出境實施
    辦法（以下簡稱限制出境實施辦法）第2 條第1 項規定，報
    由被告以95年1 月5 日台財稅字第0950080093號函請內政部
    警政署入出境管理局（以下簡稱境管局）限制原告出境，經
    內政部以95年1 月6 日台內警境愛岑字第0950900091號函禁
    止原告出國。原告不服，提起訴願，經遭決定駁回，遂向本
    院提起本件行政訴訟。
二、兩造聲明：
　(一)原告聲明求為判決：
    1.訴願決定及原處分均撤銷。
    2.訴訟費用由被告負擔。
　(二)被告聲明求為判決：
    1.駁回原告之訴。
    2.訴訟費用由原告負擔。
三、兩造之爭點：
甲、原告主張：
一、原告於94年7 月8 日接獲嘉義市稅捐稽徵處嘉市稅土字第09
    40060380號函，要求原告補繳上地增值稅3,004,748 元，原
    告已就上述函文，提出復查申請，唯迄至今日，原告均未收
    到任何復查結果通知。茲因上述函文之復查結果通知，尚未
    對原告合法送達，故原告無從依法提出訴願及行政訴訟等救
    濟程序，用以證明原告並非故意或過失拒絕繳納上述稅款。
    是本件課徵稅款仍在復查階段，被告遽予限制出境，實非合
    法。
二、至被告稱嘉義市稅捐稽徵處已作復查決定書，並已送達原告
    ，有送達證書為憑云云。然該送達證書上雖蓋有原告印章，
    惟該地址並非原告之住所及居所地，且被告如何能證明送達
    證書上之印章係原告個人所使用之印章？
三、又本件被告未依行政程序法第102 條規定，給予原告陳述意
    見之機會，其所為處分，亦有違誤。
四、另被告所計算應繳之土地增值稅金額，亦有錯誤。
乙、被告主張：
一、按「納稅義務人欠繳應納稅捐達一定金額者，得由司法機關
    或財政部，函請內政部入出境管理局，限制其出境；其為營
    利事業者，得限制其負責人出境。但其已提供相當擔保者，
    應解除其限制。」、「滯納金、利息、滯報金、怠報金、短
    估金及罰鍰等，除本法另有規定者外，準用本法有關稅捐之
    規定。」分別為稅捐稽徵法第24條第3 項及第49條前段所明
    定。次按「在中華民國境內居住之個人或在中華民國境內之
    營利事業，其已確定之應納稅捐或關稅逾法定繳納期限尚未
    繳納，其欠繳稅款及已確定之罰鍰單計或合計，個人在新臺
    幣50萬元以上，營利事業在新臺幣100 萬元以上者，由稅捐
    稽徵機關或海關報請財政部函請內政部入出境管理局限制該
    欠稅人或欠稅營利事業負責人出境。」為限制出境實施辦法
    第2 條第1 項所規定。另按「納稅義務人欠繳應納稅捐，經
    稽徵機關就其相當於應繳稅捐數額之財產禁止處分，且該禁
    止處分財產其價值相當於納稅義務人欠繳之應納稅捐者，得
    免再對其限制出境處分，惟該禁止處分之財產其價值如不足
    欠繳之應納稅捐者，則仍得依有關規定限制其出境。」、「
    以土地提供繳稅擔保或為稅捐保全之標的時，按土地公告現
    值加4 成估價。」分別為被告機關87年8 月27日台財稅第87
    195856號函及83年1 月26日台財稅第831581751 號函所明釋
    。又「行政機關作成限制或剝奪人民自由或權利之行政處分
    前，除已依第39條規定，通知處分相對人陳述意見，或決定
    舉行聽證者外，應給予該處分相對人陳述意見之機會。但法
    規另有規定者，從其規定。」、「有下列各款情形之一者，
    行政機關得不給予陳述意見之機會：‧‧‧八、為避免處分
    相對人隱匿、移轉財產或潛逃出境，依法律所為保全或限制
    出境之處分。」分別為行政程序法第102 條及103 條第8 款
    所規定。
二、查原告欠繳94年度土地增值稅合計299 萬3,543 元（包含本
    稅282 萬4,094 元、滯納金169,449 元；原函報限制金額為
    300 萬4,748 元，因地方稅平台系統甫上線，原程式列印雜
    項核算有誤，業以95年2 月14日台財稅字第0950081286 號
    函更正在案），稅款逾期未繳納且均已告確定，又嘉義市稅
    捐稽徵處於94年7 月8 日嘉市稅土字第0940060380號函，補
    徵原告土地增值稅282 萬4,094 元，經查原告全國財產總歸
    戶，其財產計有8 筆土地，就土地公告現值加4 成，估價總
    現值為98萬2,162 元，核其財產現值尚不足擔保欠繳稅捐。
    由於滯欠稅款已達首揭限制出境金額標準，被告乃函請境管
    局限制原告出境，揆諸首揭法條及函釋規定，並無違誤。
三、次查原告因補徵土地增值稅282 萬4,094 元事件，申請復查
    乙案，嘉義市稅捐稽徵處於94年11月2 日作成復查決定書，
    並於同日以嘉市稅法字第0940100670號函檢送上開復查決定
    書及土地增值稅繳款書（繳納期限起訖日自94年11月24日至
    94年12月13日止）32份，依原告94年9 月12日復查申請書所
    載連絡地址嘉義市○○路164 號，於94年11月4 日以雙掛號
    送達原告，為原告本人蓋章收受，有送達證書附案可稽，本
    件之送達符合稅捐稽徵法相關送達之規定，已屬合法送達，
    是原告主張未收到任何復查結果通知一節，委不足採。又本
    案復查決定書既於94年11月4 日合法送達，且原告未於收受
    該決定書次日起30日內提起訴願，依稅捐稽徵法第34條第3
    項第2 款規定，本案業經確定，並無原告所稱課徵稅款仍在
    復查階段之情事。
四、另按行政程序法第103 條第8 款規定：「有下列各款情形之
    一者，行政機關得不給予陳訴意見之機會：‧‧‧八、為避
    免處分相對人隱匿、移轉財產或潛逃出境，依法律所為保全
    或限制出境之處分」。本件係原告欠繳土地增值稅額達限制
    出境標準，依稅捐稽徵法第24條規定為收保全稅款之實效，
    所為限制出境之處分，依上開規定，得不給予原告陳訴意見
    之機會。是原告依據行政程序法第102 條規定為爭執，顯屬
    誤解法令，委無足採。
五、又嘉義市稅捐稽徵處原以原告欠繳稅捐合計300 萬4,748 元
    （包含本稅282 萬4,094 元、滯納金及滯納利息180,654 元
    ）於95年1 月2 日函報被告機關以95年1 月5 日台財稅第09
    50080093號函轉境管局限制原告出境，惟依據被告機關90年
    8 月16日台財稅字第0900455270號令「辦理限制出境案件有
    關欠繳應納稅捐達一定金額之認定，應不包括行政救濟加計
    利息部分」，遂於95年2 月8 日以嘉市稅管字第0950080314
    號函報被告機關以95年2 月14日台財稅字第0950081286號函
    轉內政部更正欠稅為本稅282 萬4,094 元滯納金169,449 元
    合計299 萬3,543 元。然本案原欠稅捐本稅已達限制出境實
    施辦法第2 條第1 項規定之標準，是原告所稱限制出境之稅
    額有誤，並不影響應否限制出境，併予敘明。
    理  由
壹、程序部分：
    本件被告之代表人原為呂桔誠，95年7 月4 日變更為乙○○
    ，茲由其具狀聲明承受訴訟，核無不合，應予准許，先為敘
    明。
貳、實體部分：
一、按稅捐稽徵法第24條第3 項規定：「納稅義務人欠繳應納稅
    捐達一定金額者，得由司法機關或財政部，函請內政部入出
    境管理局限制其出境；其為營利事業者，得限制其負責人出
    境。但其已提供相當擔保者，應解除其限制。其實施辦法，
    由行政院定之。」第49條前段規定：「滯納金、利息、滯報
    金、怠報金、短估金及罰鍰等，除本法另有規定者外，準用
    本法有關稅捐之規定。」次按限制出境實施辦法第2 條第1
    項規定：「在中華民國境內居住之個人或在中華民國境內之
    營利事業，其已確定之應納稅捐或關稅逾法定繳納期限尚未
    繳納，其欠繳稅款及已確定之罰鍰單計或合計，個人在新臺
    幣50萬元以上，營利事業在新臺幣1 百萬元以上者，由稅捐
    稽徵機關或海關報請財政部函請內政部入出境管理局限制該
    欠稅人或欠稅營利事業負責人出境。」
二、查原告於92年6 月9 日向嘉義市稅捐稽徵處申報移轉坐落嘉
    義市○○段15-5、15-11 至15-41 地號等32筆土地之土地現
    值，經該處核定無應納稅額，嗣該處以上開嘉義市○○段15
    -5、15-11 至15-41 地號等32筆應稅土地，係利用創設共有
    物分割墊高前次移轉現值再移轉該等土地，依被告機關93年
    8 月11日台財稅字第09304539730 號令釋，應更正為共有物
    分割前之前次移轉現值，乃核定原告應補繳土地增值稅2,82
    4,094 元，有土地增值稅繳款書影本附該處卷及土地現值（
    土地增值稅）申報書、該處94年7 月8 日嘉市稅土字第0940
    060380號函影本在卷可稽，原告欠繳上開稅款，亦有嘉義市
    稅捐稽徵處卷附限制出境案件戶籍資料及欠稅情形表影本可
    稽，嘉義市稅捐稽徵處以原告欠繳金額已達限制欠稅人出境
    之標準，依限制出境實施辦法第2 條第1 項規定，報由被告
    機關函請境管局限制原告出境，揆諸首揭規定，於法並無不
    合。
三、至原告主張稱其迄未收到補繳土地增值稅一案之復查決定書
    ，被告機關於該案復查階段，遽予限制其出境，且未給予其
    陳述意見之機會，實非合法云云，經查原告因補繳土地增值
    稅事件申請復查一案，嘉義市稅捐稽徵處業於94年11月2 日
    作成復查決定書，並於同日以嘉市稅法字第0940100670號函
    檢送上開復查決定書及土地增值稅繳款書32份，依原告94年
    9 月12日復查申請書所載地址嘉義市○○路164 號，於94年
    11月4 日送達原告，有復查申請書及原告蓋章收受之送達證
    書影本附嘉義市稅捐稽徵處限制出境卷（第55、105 頁）可
    稽，該案已因原告未於法定期間內提起訴願而告確定。又依
    行政程序法第103 條第8 款規定，為避免處分相對人隱匿、
    移轉財產或潛逃出境，依法律所為保全或限制出境之處分，
    得不給予陳述意見之機會。原告欠繳土地增值稅金額已達限
    制欠稅人出境之標準，依稅捐稽徵法第24條規定為保全稅款
    ，所為限制出境之處分，自得不給予原告陳述意見之機會。
    原告所訴，核不足採。
四、綜上所述，原處分認事用法既無違誤，訴願決定予以維持，
    即無不合，原告仍執前詞及個人主觀之見解，請求撤銷訴願
    決定及原處分，為無理由，應予駁回。
據上論結，本件原告之訴為無理由，爰依行政訴訟法第98條第3
項前段，判決如主文。
中　　華　　民　　國　　96 　　年　　1　　月　  11  　日
                         第四庭審判長法  官　侯　東　昇
                                     法  官　楊　莉　莉
                                     法  官　林　文　舟
上為正本係照原本作成。
如不服本判決，應於送達後20日內，向本院提出上訴狀並表明上
訴理由，如於本判決宣示後送達前提起上訴者，應於判決送達後
20日內補提上訴理由書（須按他造人數附繕本）。
中　　華　　民　　國　　96　　年　 　1　　月　 11  　 日
                                     書記官  林　俞　文
